臺灣彰化地方法院刑事判決
111年度訴字第751號
公  訴  人  臺灣彰化地方檢察署檢察官 
被      告  郭育榤



上列被告因加重詐欺等案件，經檢察官提起公訴（111年度偵字
第4259、1204、2140、4258、4835、5806、6653、7033、7297、
7460號），被告於本院準備程序進行中就被訴事實為有罪之陳述
，經告知簡式審判程序之旨，並聽取當事人之意見後，本院合議
庭裁定由受命法官獨任進行簡式審判程序，判決如下：
    主  文
郭育榤犯三人以上共同詐欺取財罪，處有期徒刑壹年壹月。未扣
案之犯罪所得新臺幣壹佰捌拾元沒收，於全部或一部不能沒收或
不宜執行沒收時，追徵其價額。　　
　　事  實
一、郭育榤自民國111年2月間，加入吳承修(由本院先行審結)、
    真實姓名年籍不詳暱稱「精彩(備用)」、「aa普拉達」、「
    AMY」、「金」、「小心」等三人以上所組成之詐欺集團組
    織(所涉參與犯罪組織罪部分，業經臺灣南投地方檢察署檢
    察官提起公訴，不在本案起訴範圍)，由郭育榤、吳承修負
    責依指示提領詐欺贓款，其等與詐欺集團成員共同意圖為自
    己之不法所有，基於三人以上犯詐欺取財及掩飾、隱匿詐欺
    所得去向之洗錢之犯意聯絡，先由詐欺集團成員於附表所示
    之時間，以附表所示之詐欺方式詐欺楊雅荃，致楊雅荃陷於
    錯誤，而於附表所示之匯款時間，匯款附表所示之金額至附
    表所示之帳戶。嗣由吳承修駕車搭載郭育榤，由郭育榤於附
    表所示之提領時間、地點，提領如附表所示之款項，再將所
    提領之款項交給詐欺集團成員，而製造金流斷點，致無從追
    查前揭犯罪所得之去向，而隱匿上開詐欺犯罪所得，郭育榤
    並因此獲取新臺幣(下同)180元之報酬。
二、案經彰化縣警察局鹿港分局、員林分局、新北市政府警察局
    林口分局、三峽分局、新莊分局、臺北市政府警察局南港分
    局、嘉義縣警察局朴子分局報告臺灣彰化地方檢察署檢察官
    偵查起訴。
　　理  由
一、上開犯罪事實，業據被告郭育榤於本院準備程序及審理中均
    坦承不諱，核與共犯吳承修於本院準備程序及審理時之供述
    、被害人楊雅荃、證人徐滋瑜於警詢之證述相符，並有被害
    人之報案資料、匯款資料、華南商業銀行帳號000000000000
    號帳戶之交易明細、監視器翻拍畫面、員警職務報告等在卷
    可稽，足認被告上開任意性之自白與事實相符，應堪採信。
    是本案事證明確，被告犯行洵堪認定，應予依法論科。
二、論罪科刑：
(一)核被告所為，係犯刑法第339條之4第1項第2款之三人以上共
    同詐欺取財罪及洗錢防制法第14條第1項之一般洗錢罪。
(二)被告與共犯吳承修、詐欺集團成員間，就本案犯行有犯意聯
    絡及行為分擔，為共同正犯。　　
(三)被告上開犯行，係以一行為觸犯上開二罪名，為想像競合犯
    ，應依刑法第55條之規定，從一重之三人以上共同詐欺取財
    罪處斷。　　　
(四)按洗錢防制法第16條第2項固規定「犯前2條之罪，在偵查或
    審判中自白者，減輕其刑」，被告於本院審理時自白本案洗
    錢之犯行，依上開規定，原應減輕其刑，然其所犯洗錢犯行
    係屬想像競合犯其中之輕罪，而本案犯行係從一重論以加重
    詐欺取財罪，就此部分想像競合輕罪得減刑部分，本院於後
    述依刑法第57條量刑時將一併衡酌該部分減輕其刑事由，附
    此敘明。　
(五)爰審酌被告正值青壯，不思憑己力以正當方法賺取所需，竟
    貪圖不法利益，加入詐欺集團擔任車手，侵害他人財產法益
    ，嚴重破壞社會秩序，且製造金流斷點，增加犯罪查緝之困
    難，所為甚有不該，兼衡其素行、犯罪之動機、目的、手段
    、擔任角色及參與程度、犯後坦承犯行之態度、被害人遭詐
    騙之情節及財物損失，並考量被告自陳國中畢業，從事鋁欄
    杆隔柵工作，每月收入2萬7,000元，需要給家用之家庭生活
    經濟狀況等一切情狀，量處如主文所示之刑。
三、沒收：　　
(一)被告為本案犯行獲得之報酬為其提領金額1萬8,000元之1%即
    180元，業據其供述明確，此屬其犯罪所得，尚未扣案，應
    依刑法第38條之1第1項前段、第3項規定宣告沒收，於全部
    或一部不能沒收或不宜執行沒收時，追徵其價額。
(二)除上述被告為本案犯罪而獲取之報酬外，其餘所收取之詐欺
    犯罪贓款，已轉交給詐欺集團其餘成員，被告對該不法所得
    並無處分權限，自不予宣告沒收。　
據上論斷，應依刑事訴訟法第273條之1第1項、第299條第1項前
段，判決如主文。
本案經檢察官劉智偉提起公訴，檢察官劉欣雅到庭執行職務。
中　　華　　民　　國　　111 　年　　11　　月　　16　　日
                  刑事第一庭    法  官  胡佩芬
以上正本證明與原本無異。
如不服本判決應於收受判決後20日內向本院提出上訴書狀，並應
敘述具體理由。其未敘述上訴理由者，應於上訴期間屆滿後20日
內向本院補提理由書（均須按他造當事人之人數附繕本）「切勿
逕送上級法院」。
告訴人或被害人對於判決如有不服具備理由請求檢察官上訴者，
其上訴期間之計算係以檢察官收受判決正本之日期為準。
中　　華　　民　　國　　111 　年　　11　　月　　16　　日
                                書記官  蔡忻彤
附錄本案論罪科刑法條：
中華民國刑法第339條之4
犯第339條詐欺罪而有下列情形之一者，處1年以上7年以下有期
徒刑，得併科1百萬元以下罰金：
一、冒用政府機關或公務員名義犯之。
二、三人以上共同犯之。
三、以廣播電視、電子通訊、網際網路或其他媒體等傳播工具，
    對公眾散布而犯之。
前項之未遂犯罰之。
洗錢防制法第2條
本法所稱洗錢，指下列行為：
一、意圖掩飾或隱匿特定犯罪所得來源，或使他人逃避刑事追訴
    ，而移轉或變更特定犯罪所得。
二、掩飾或隱匿特定犯罪所得之本質、來源、去向、所在、所有
    權、處分權或其他權益者。
三、收受、持有或使用他人之特定犯罪所得。
洗錢防制法第14條
有第二條各款所列洗錢行為者，處7年以下有期徒刑，併科新臺
幣5百萬元以下罰金。
前項之未遂犯罰之。
前二項情形，不得科以超過其特定犯罪所定最重本刑之刑。
附表：
詐欺方式 匯款時間、金額 匯入帳戶 提領時間、金額 提領地點 詐欺集團成員於111年3月9日打電話予楊雅荃，佯稱為餐廳客服，因購買餐卷人員操作錯誤，會通知銀行服務人員來電協助，隨即有佯稱中國信託銀行人員來電要求楊雅荃操作匯款，致楊雅荃陷於錯誤而依指示匯款。 ①111年3月9日21時50分許匯款4萬9,989元 ②同日21時51分許匯款4萬9,983元 ③同日23時29分許【起訴書誤載為23時23分許】匯款1萬7,962元　 華南商業銀行帳號000000000000號帳戶(戶名：徐滋瑜) 111年3月10日0時1分許提領1萬8,000元【不含手續費5元】 彰化縣○○鄉○○路000號